【裁判字號】    97,訴緝,28
【裁判日期】    970317
【裁判案由】    偽造文書等
【裁判全文】
臺灣臺北地方法院刑事判決              97年度訴緝字第28號
公  訴  人  臺灣臺北地方法院檢察署檢察官
被      告  乙○○
                    （現羈押於臺灣臺北看守所）
上列被告因偽造文書等案件，經檢察官提起公訴（95年度偵緝字
第1974號），被告於準備程序中就被訴事實為有罪之陳述，經法
官告知簡式審判程序意旨，並聽取公訴人及被告意見後，經本院
合議庭裁定由受命法官獨任進行簡式審判程序，判決如下：
    主  文
乙○○行使偽造私文書，足以生損害於他人，處有期徒刑參月，
如易科罰金，以銀元參佰元即新臺幣玖佰元折算壹日。玉山銀行
存款戶約定書（帳號0000000000000號）之「存戶
即申請人」欄上偽造「甲○○」之署押及印文各壹枚、印鑑卡上
偽造「甲○○」之印文壹枚與偽造「甲○○」印章壹枚均沒收。
    事  實
一、乙○○基於意圖為自己不法所有、偽造文書及幫助詐欺之犯
    意，於民國94年10月底某日時許，在臺北縣中和市○○路49
    巷2號4樓其妹甲○○住處，趁甲○○外出時，徒手竊取甲○○所有之國民身分證及全民健康保險卡（下稱健保卡）各1
    張，得手後，再於94年10月間某日，未經甲○○之同意，委
    託不知情之臺北縣新店市之已成年某刻印店人員，偽刻甲○○之印章1 枚，接著假冒甲○○名義，於94年10月31日，持
    上開竊得之甲○○國民身分證、健保卡及偽刻之甲○○印章
    ，前往臺北縣新店市○○路○ 段10號玉山銀行北新分行，向
    承辦人員謊稱是甲○○本人欲開立活期儲蓄帳戶，繼而於玉
    山銀行存款戶約定書之「存戶即申請人」欄上偽造「甲○○
    」之簽名1 枚及蓋用前開偽刻之印章而偽造「甲○○」之印
    文1 枚，及在印鑑卡上蓋用前開偽刻之印章而偽造「甲○○
    」之印文1 枚，表示甲○○本人申請開立活期儲蓄帳戶之意
    思，而偽造存款戶約定書及印鑑卡，並持交前開銀行承辦人
    員而行使之，因而開設帳號0000000000000 號活期儲蓄帳戶
    ，足生損害於甲○○及玉山銀行審核客戶申請資格之正確性
    ，乙○○復將該帳戶之存摺、密碼等及偽刻之甲○○印章交
    與有共同詐欺犯意之真實姓名、年籍不詳之成年人，該等成
    年人取得前揭玉山銀行帳戶後，即於94年11月10日夜間10時
    40分許，在雅虎奇摩拍賣網站上，冒用網路賣家丁○○之電
    子郵件帳號ping6466@yahoo.com.tw 寄發得標之電子郵件與
    買家丙○○，要求丙○○匯款新臺幣（下同）2,000 元至上
    開玉山銀行帳戶，丙○○不疑有他而陷於錯誤，遂於94年11
    月11日上午8時8分許依渠等之指示至自動櫃員機前操作並匯
    款，迨至同日下午3 時許，丙○○與丁○○聯絡後始知受騙
    ，遂報警處理，而為警查悉上情。
二、案經甲○○訴由臺南縣警察局麻豆分局報告臺灣臺北地方法
    院檢察署檢察官偵查起訴。
    理  由
一、前揭竊盜、偽造文書及幫助詐欺之事實，業據被告乙○○於
    偵查中及本院審理時坦承不諱（見95年度偵緝字第1974號第
    17、18頁，本院97年3月3日審判筆錄），核與證人即被害人
    丙○○、丁○○（分別見95年度偵字第3249號卷第1至6、10
    至12、46、47頁）、和證人即告訴人甲○○（見同上偵字卷
    第7至9頁）之證述情節相符，復有拍賣網頁與得標紀錄、電
    子郵件列印資料、ATM 交易明細表、帳號「ping6466」申請
    者基本資料與通聯明細（分別見同上偵字卷第13至17頁）、
    前揭玉山銀行帳戶之開戶資料與交易資料查詢單、甲○○補
    發身分證影本、戶籍謄本及戶口名簿（分別見同上偵字卷第
    23至28、31至33頁）在卷可資佐證，足認被告任意性自白與
    事實相符。另公訴意旨固認被告之男友張朝欽與被告共犯前
    揭竊盜、偽造文書犯行及張朝欽犯前揭詐欺犯行，惟查張朝
    欽所涉犯前揭竊盜、偽造文書及詐欺罪嫌，業經臺灣臺北地
    方法院檢察署檢察官於96年05月30日以96年度偵字第6296號
    ，以張朝欽罪嫌不足為由而為不起訴處分，有該不起訴處分
    書在卷可稽，故尚難認張朝欽為本案之共犯，併此敘明。綜
    上，本案事證明確，被告犯行可以認定。
二、按行為後法律有變更者，適用行為時之法律，但行為後之法
    律有利於行為人者，適用最有利於行為人之法律，刑法第2
    條第1 項定有明文，被告行為後，下列關於本件被告論罪科
    刑所應適用之刑法條文，業於94年2月2日修正公布，且依刑
    法施行法第10條之1 規定，於95年7月1日生效施行。茲分述
    如下：
  (一)修正前刑法第30條規定：「幫助他人實行犯罪行為者，為幫
    助犯。雖他人不知幫助之情者，亦同。幫助犯之處罰，得按
    正犯之刑減輕之」，修正後刑法第30條則規定：「幫助他人
    犯罪者，為從犯。雖他人不知幫助之情者，亦同。從犯之處
    罰，得按正犯之刑減輕之」，此項修正僅文字用語上之修正
    ，無關幫助犯成立要件之實質內容，且均得減輕其刑，不屬
    法律之變更，無比較新舊法之問題（最高法院95年第21次刑
    事庭會議決議參照）。
  (二)修正後刑法第33條第5款規定罰金刑為新臺幣1千元以上，以
    百元計算之，而修正前則規定罰金為1 元以上，且以銀元為
    計算單位，經依罰金罰鍰提高標準條例第1 條前段，以及現
    行法規所定貨幣單位折算新臺幣條例第2 條規定折算後，罰
    金刑則為新臺幣30元以上，經比較新、舊法之結果，修正後
    之法律並未較有利於行為人。
  (三)被告行為後，刑法第55條關於牽連犯之規定業經修正刪除，
    則被告本案犯行，依新法應分論併罰，新法並未較有利於被
    告。
  (四)經上開所示個別比較新舊法及依最高法院24年上字第4634號
    判例就罪刑有關之一切情形綜其全部之結果而為比較後，仍
    以適用修正前刑法上開規定，較有利於被告，是依前開說明
    ，自應適用該等修正前刑法之規定處斷。
三、核被告所為，係犯刑法第320條第1 項之竊盜罪、第216條、
    第210條之行使偽造私文書罪、刑法第30條第1 項、第339條
    第1 項幫助詐欺取財罪。其利用不知情之已成年之刻印店人
    員偽造「甲○○」之印章，為間接正犯。被告偽造印章、印
    文及署押，係偽造私文書之階段行為；其偽造私文書後持以
    行使，偽造之低度行為為行使之高度行為所吸收，均不另論
    罪。被告所犯前揭三罪之間，有方法目的之牽連關係，為牽
    連犯，應依修正前刑法第55條後段之規定，從一重之刑法第
    216條、第210條之行使偽造私文書罪處斷。爰審酌被告犯罪
    後坦承犯行，態度良好，前未曾受有期徒刑以上刑之宣告，
    有臺灣高等法院被告前案紀錄表在卷可憑，素行尚佳，被害
    人因此所受損害之程度，及被告犯罪之動機、目的、手段、
    犯罪所生危害等一切情狀，量處如主文所示之刑，又被告行
    為時之刑法第41條第1項前段規定：「犯最重本刑為5年以下
    有期徒刑以下之刑之罪，而受6 個月以下有期徒刑或拘役之
    宣告，因身體、教育、職業、家庭之關係或其他正當事由，
    執行顯有困難者，得以1元以上3元以下折算1 日，易科罰金
    。」，再被告行為時之易科罰金折算標準，修正前罰金罰鍰
    提高標準條例第2 條前段（現已刪除）規定，就其原定數額
    提高為100倍折算1日，則本件被告行為時之易科罰金折算標
    準，如以銀元300元折算1日，經折算為新臺幣後，即應以新
    臺幣900元折算1日。惟95年7月1日修正公布施行之刑法第41
    條第1項前段則規定：「犯最重本刑為5年以下有期徒刑以下
    之刑之罪，而受6 個月以下有期徒刑或拘役之宣告者，得以
    新臺幣1千元、2千元或3千元折算1日，易科罰金。」，經比
    較修正前後之易科罰金折算標準，以95年7月1日修正公布施
    行前之規定較有利於被告，依刑法第2條第1項前段，應適用
    修正前刑法第41條第1 項前段規定，定被告之易科罰金折算
    標準。末查，玉山銀行存款戶約定書（帳號0000000000000
    號）之「存戶即申請人」欄上偽造「甲○○」之署押及印文
    各1枚、在印鑑卡上偽造「甲○○」之印文1枚與偽造「甲○○」印章1枚，無論屬於被告與否，應依刑法第219條之規定
    ，宣告沒收，而偽造之前開存款戶約定書及印鑑卡，經被告
    行使交付玉山銀行北新分行，屬於該銀行所有，非被告所有
    之物，故不予沒收。
四、又本件被告前經本院依法傳喚、拘提無著後，於96年7月6日
    發布通緝在案，嗣於97年02月22日21時許，在苗栗縣苑裡鎮
    山柑里12號，為警查獲，此有本院96年7月6日通緝書、苗栗
    縣警察局通宵分局通緝案件報告書暨被告於緝獲之警詢筆錄
    等件在卷可參，顯見被告並非於96年12月31日前自動歸案接
    受審判，依96年07月16日施行之中華民國九十六年罪犯減刑
    條例第5條規定，本件自無減刑之適用，併予指明。
據上論斷，應依刑事訴訟法第273條之1 第1項、第299條第1項前
段、刑法第2條第1項前段、第216條、第210條、第320條第1項、
第339條第1 項、第30條、第219條，修正前刑法第28條、第55條
、第41條第1 項前段，刑法施行法第1條之1，修正前罰金罰鍰提
高標準條例第2條，現行法規所定貨幣單位折算新臺幣條例第2條
，判決如主文。
本案經檢察官簡逸薇到庭執行職務
中    華    民    國    97    年    3     月    17    日
                  刑事第五庭    法  官  賴秀蘭
以上正本證明與原本無異。
如不服本判決，應於判決送達後10日內向本院提出上訴狀（應抄
附繕本）。告訴人或被害人如對於本判決不服者，應具備理由請
求檢察官上訴，其上訴期間之計算係以檢察官收受判決正本之日
                                書記官  游秀珠
中    華    民    國    97    年    3     月    24    日
附錄本案論罪科刑法條：
刑法第210條
偽造、變造私文書，足以生損害於公眾或他人者，處 5 年以下有
期徒刑。
刑法第216條
行使第 210 條至第 215 條之文書者，依偽造、變造文書或登載
不實事項或使登載不實事項之規定處斷。
刑法第320條
意圖為自己或第三人不法之所有，而竊取他人之動產者，為竊盜
罪，處 5 年以下有期徒刑、拘役或 5 百元以下罰金。
意圖為自己或第三人不法之利益，而竊佔他人之不動產者，依前
項之規定處斷。
前二項之未遂犯罰之。
刑法第339條
意圖為自己或第三人不法之所有，以詐術使人將本人或第三人之
物交付者，處5年以下有期徒刑、拘役或科或併科1千元以下罰金
。
以前項方法得財產上不法之利益或使第三人得之者，亦同。
前二項之未遂犯罰之。


司法院資訊處製作；財團法人民間司法改革基金會備份。
